【裁判字號】    89,訴,845
【裁判日期】    891213
【裁判案由】    搶奪
【裁判全文】
臺灣桃園地方法院刑事判決                          八十九年度訴字第八四五號
    公  訴  人  台灣桃園地方法院檢察署檢察官
    被      告  己○○
    輔  佐  人  丁○○
    即被告之母
右列被告因搶奪案件，經檢察官提起公訴（八十九年度偵字第七一四二號)，本院判
決如左：
    主      文
己○○連續意圖為自己不法之所有，而搶奪他人之動產，處有期徒刑壹年，並於刑之
執行完畢或赦免後，令入相當處所，施以監護貳年。
    事      實
一、己○○自青少年時期起即有吸食安非他命之惡習，且於民國（下同）八十六年間
    起出現精神分裂症之病症，致常有幻聽、傻笑、自言自語、干擾行為及四處遊盪
    等情形，為精神耗弱之人，曾有毒品及竊盜前科，最近一次於八十八年十二月二
    十四日，因竊盜案件經台灣新竹地方法院判處有期徒刑十月，緩刑三年，並於八
    十九年一月十七日判決確定，現正緩刑中。猶不知悔改，竟基於意圖為自己不法
    所有之概括犯意，自八十九年一月二十二日上午八時三十分許起至八十九年五月
    十日晚間八時許止，先後多次趁被害人不備之際，以徒手之方式，連續搶奪被害
    人之財物，其犯罪時間、地點、搶奪方法、被害人及搶得之財物詳如附表所示。
    嗣分別於八十九年五月九日上午十時十五分許，在桃園市○○路四十六號台灣銀
    行桃園分行，搶奪被害人甲○○（如附表編號三所示）之財物，得手後欲逃離現
    場，為警追趕至桃園市○○路五十五巷十三號前當場逮捕，及於八十九年五月十
    日晚上八時二十五分許，在新竹縣新豐鄉○○街十二號湖口第二支局郵局提款機
    前搶奪被害人乙○○（如附表編號四所示）之財物，經巡邏員警當場目擊後，循
    線於翌日（八十九年五月十一日）凌晨零時四十分許，在新竹縣新豐鄉○○村○○街九十九巷十四號拘捕到案。
二、案經桃園縣警察局桃園分局報請台灣地方法院檢察署檢察官偵查起訴。
    理      由
一、右揭犯罪事實業據被告己○○於警訊及偵審中迭次供承不諱，核與被害人戊○○
    、丙○○、甲○○及乙○○指述之情節相符，並有贓物領據三紙及提解被告前往
    作案逃逸躲藏現場指認之相片影本十一幀附卷可稽，足徵被告之自白與事實相符
    ，本件事證明確，被告犯行堪以認定，應予依法論科。
二、核被告所為，係犯刑法第三百二十五條第一項之搶奪罪及同法第三百二十五條第
    三項、第一項之搶奪未遂罪，被告先後多次之搶奪行為，時間緊接，犯罪構成要
    件相同，顯係基於概括犯意反覆為之，應依連續犯之規定從情節較重之搶奪既遂
    罪名論以一罪，並加重其刑。至公訴人雖漏未就附表編號一、二、四所示之搶奪
    犯行一併起訴，惟上開犯行與已起訴部分既具有連續犯之裁判上一罪關係，為起
    訴效力所及，本院自得併予審理，附此敘明。又被告因患有精神分裂症及長期吸
    食安非他命之惡習，致常有幻聽、傻笑、自言自語、干擾行為及四處遊盪等情形
    ，此有被告之身心殘障手冊附卷足證，惟從被告為警逮捕後，於警訊及偵審中尚
    能清楚描繪案發經過，足證其行為時對於外界事務判斷之能力，尚非全然缺乏知
    覺理會及判斷作用，參以被告於八十九年九月二十日因本件搶奪案件而至行政院
    衛生署新竹醫院實施精神鑑定，依精神鑑定報告書之意見：「綜合以上所述謝員
    之過去生活史、身體狀況、精神狀態檢查，神經學檢查及之心理評估結果，謝員
    長期濫用酒精與安非他命，並產生認知缺損（如：衝動控制差、注意力缺損）及
    精神症狀（如：幻聽、關係妄想與被害意念），但在停用安非他命相當時間之後
    仍持續有精神症狀，本院認為謝員為符合「精神分裂症」與「安非他命成癮（目
    前完全緩解）」二診斷之個案。其犯行當時與之前雖自述未使用安非他命，謝員
    亦否認被訴犯行乃受幻聽或被害妄想等精神症狀所直接影響，然其認知與判斷能
    力，以及自我控制的能力因受精神分裂症之影響而明顯受損，本院認為謝員犯行
    當時及鑑定當時已達精神耗弱狀態，其精神狀況及對外界事務之判斷能力較普通
    人之平均程度有顯然減退之情形，又該疾病之症狀易受環境因素以及是否規則接
    受治療影響而起伏不定。」等情，有該院八十九年九月二十八日新醫精字第五一
    六六號函所附精神鑑定報告書一份附卷可證。顯見被告於行為時對外界事務之判
    斷能力，僅較普通人之平均程度，顯然減退，其行為時之精神狀態僅屬精神耗弱
    之程度，而非心神喪失，惟既已達精神耗弱之狀態，自得依刑法第十九條第二項
    之規定，減輕其刑，並先加後減之。爰審酌被告患中度精神病，又有竊盜、毒品
    前科，現於緩刑付保護管束期間，此有台灣高等法院被告全國前案紀錄表存卷可
    按，竟於緩刑中更犯罪，及犯罪之動機、目的、手段、所生之危害、犯罪後態度
    良好，坦承犯行等一切情狀，量處如主文所示之刑，以示懲儆。又被告為精神耗
    弱人，其症狀易受環境因素以及是否規則接受治療影響而起伏不定，致無法遵守
    社會規範，且輔佐人即被告之母丁○○於本院審理時亦明白指稱：己○○平常在
    家無法照顧自己，若招惹他，他可能會有暴力傾向，現家中只有伊與他互相照顧
    ，有時打零工維生等語，綜上各情，爰依刑法第八十七條第二項之規定諭知於刑
    之執行完畢或赦免後，令入相當處所，施以監護處分二年，以收矯治之效。
據上論斷，應依刑事訴訟法第二百九十九條第一項前段，刑法第五十六條、第三百二
十五條第一項、第十九條第二項、第八十七條第二項，判決如主文。
本案經檢察官呂理銘到庭執行職務
中      華      民      國      八十九      年      十二    月  十三    日
                                臺灣桃園地方法院刑事第二庭
                                    法  官  李  育  仁
右正本證明與原本無異。
如不服本判決，應於判決送達後十日內向本院提出上訴狀( 應附繕本 )，上訴於
臺灣高等法院。
                                    書記官  王  泰  元
中      華   民      國      八十九      年      十二    月  十九    日
論罪法條：刑法第三百二十五條第一項
刑法第三百二十五條
意圖為自己或第三人不法之所有，而搶奪他人之動產者，處六月以上五年以下有期徒
刑。
因而致人於死者，處無期徒刑或七年以上有期徒刑，致重傷者，處三年以上十年以下
有期徒刑。
第一項之未遂犯罰之。
附表：
編號    犯罪時間    犯罪地點    犯罪方法    被害人    搶得財物    所犯法條
一、    八十九年    新竹縣新    趁被害人    戊○○    現金新台    刑法第三
        一月二十    豐鄉振興    戊○○提              幣五千元    百二十五
        二日上午    街十二號    款後不備              、身分證    條第一項
        八時三十    郵局提款    之際，自              一枚、提
        分許        機前        被害人之              款卡三張
                                後方，搶
                                得被害人
                                綠色皮夾
                                一只
二、   八十九年     新竹縣新    趁被害人     丙○○    無         刑法第三
       五月五日     豐鄉泰安   欲將存款                          百二十五
       下午三時     街郵局內    交予郵局                          條第三項
       許                       行員時，                          、第一項
                                自被害人
                                右後方欲
                                搶奪被害
                                人手中之
                                存款，因
                                被害人緊
                                握存款，
                                己○○始
                                未得手。
三、   八十九年     桃園市中    趁被害人     甲○○    八仟元、   刑法第三
       五月九日     正路四十    不備之際               房屋稅單   百二十五
       上午十時     六號臺灣    自被害人               二張、健   條第一項
       許           銀行桃園    後方搶得               保繳款單
                    分行內      被害人手               一張
                                中之財物
四、   八十九年     新竹縣新    趁被害人     乙○○    五千元     刑法第三
       五月十日     豐鄉振興    正欲自提                          百二十五
       晚間八時     街十二號    款機取款                          條第一項
       許           郵局提款    之際，自
                    機前        被害人後
                                方先行下
                                手自提款
                                機內搶得
                                現金


司法院資訊處製作；財團法人民間司法改革基金會備份。
